【裁判字號】    98,訴,1
【裁判日期】    980708
【裁判案由】    毒品危害防制條例
【裁判全文】
臺灣桃園地方法院刑事判決                 98年度訴字第1號
公  訴  人  臺灣桃園地方法院檢察署檢察官
被      告  乙○○
選任辯護人  謝淑芬律師
上列被告因毒品危害防制條例案件，經檢察官提起公訴（97年度
偵字第10118 號），本院判決如下：
    主  文
乙○○販賣第三級毒品，處有期徒刑伍年陸月，販賣毒品所得新
臺幣仟伍佰元沒收，如全部或一部不能沒收時，以其財產抵償
之。又販賣第三級毒品，處有期徒刑伍年陸月，如附表編號一、
三所示之物，均沒收之；販賣毒品所得新臺幣柒仟元沒收，如全
部或一部不能沒收時，以其財產抵償之。應執行有期徒刑柒年陸
月，販賣毒品所得新臺幣壹萬零伍佰元（仟伍佰元＋柒仟元）
沒收，如全部或一部不能沒收時，以其財產抵償之，如附表編號
一、三所示之物，均沒收之。
    事  實
一、乙○○明知愷他命（Ketamine，俗稱K 他命）係業經公告列
    為毒品危害防制條例第2 條第2 項第3 款所規定之第三級毒
    品，不得販賣及持有，竟基於圖謀不法利益販賣第三級毒品
    愷他命之犯意：
    (一)於民國97年4 月20日凌晨2 時許，在桃園縣龍潭鄉○○路
      「FSK 」修車廠內，以每公克新臺幣 (下同)350 元 之代
      價，販賣第三級毒品愷他命10公克予甲○○，計販賣毒品
      所得新臺幣3500元。
    (二)於97年4 月21日凌晨3 時許，先以其所持有之門號0000
      000000號行動電話與甲○○所持用之門號0000000000號行
      動電話聯絡，再於同日凌晨3 時30分許，在上開處所，以
      共計七千元之價格，販賣第三級毒品愷他命10小包 (驗餘
      含袋重共23.85 公克)予 甲○○。
      嗣甲○○於97年4 月21日凌晨4 時50分許，在桃園縣八德
      市○○路與長興路口為警攔查，並自其隨身攜帶之香菸盒
      中扣得上開第三級毒品愷他命10小包，員警隨即循線於同
      日上午7 時30分許，在桃園縣龍潭鄉○○路、國聯街口逮
      捕乙○○，並自其隨身背包中扣得第三級毒品愷他命3 包
      （驗餘含袋重共41.633 公 克)， 暨乙○○所有供聯繫販
      賣上開毒品所用之門號00 00000000 號行動電話1 具 (含
      SIM 卡1 張)。
二、案經桃園縣政府警察局八德分局報請臺灣桃園地方法院檢察
    署檢察官偵查後提起公訴。
    理  由
壹、程序事項：
一、刑事訴訟法第159 條之2 所定，被告以外之人於檢察事務官
    、司法警察官或司法警察調查中所為之陳述，與審判中不符
    時，其先前之陳述具有較可信之特別情況，且為證明犯罪事
    實存否所必要者，得為證據。此所謂「具有較可信之特別情
    況」，係屬「信用性」之證據能力要件，而非「憑信性」之
    證據證明力，法院應就其陳述當時之原因、過程、內容、功
    能等外在環境加以觀察，以判斷其陳述是否出於「真意」、
    有無違法取供等，其信用性已獲得確定保障之特別情況，加
    以論斷，說明其憑據。而所稱「為證明犯罪事實存否所必要
    者」，係指就具體個案案情及相關卷證判斷，為發現實質真
    實目的，認為除該項審判外之陳述外，已無從再就同一供述
    者，取得與其上開審判外陳述之相同供述內容，倘以其他證
    據代替，亦無從達到同一目的之情形而言 (最高法院97年度
    台上字第4304號判決意旨參照) 。本件證人甲○○於司法警
    察 (官) 時所為之陳述，係被告以外之人於審判外之陳述，
    雖屬傳聞證據，惟本院審酌證人甲○○上開筆錄作成時，距
    案發時間最短，外界較無時間介入或干擾，亦無不當取供之
    情形，業經桃園地方法院檢察署及本院勘驗筆錄附卷足證，
    是其等於警詢之證述，自具有較為可信之特別情況，符合上
    開傳聞法則之例外規定，依刑事訴訟法第159 條之2 規定，
    上開證人於司法警察 (官) 之陳述得為證據。
二、除上開證據方法外，本件認定事實所引用之其他卷內所有卷
    證資料（包含人證、書證、物證等），並無證據證明係公務
    員違背法定程序所取得，且被告及其辯護人於審判期日對本
    院提示之卷證並不爭執證據能力，且卷內之文書證據，亦無
    刑事訴訟法第159 條之4 之顯有不可信之情況或其他不得作
    為證據之情形，本院審酌引為證據亦為適當，是依刑事訴訟
    法第159 條之4 、之5 等規定，下述認定事實所引用之證據
    方法均有證據能力，均合先敘明。
貳、實體事項：
一、訊據被告乙○○固不否認有於上開時、地為警查獲，並扣得
    其持有愷他命3 包，且該愷他命，是以8 千元向某真實姓名
    年籍不詳綽號「阿耀」之男子購買、又扣案之行動電話1 具
    （含門號0000000000號SIM 卡1 張）為其所有等情，惟矢口
    否認有上揭有何販賣愷他命予甲○○之犯行，並辯稱：伊於
    19日當晚在車行集合，20號凌晨在觀音飆車，伊在飆車怎麼
    賣毒品給甲○○云云。其辯護人則辯稱：證人甲○○先後證
    述不一致，有瑕疵之證述，不能認定被告有販賣愷他命予甲
    ○○之事實云云。惟查上開事實，業據證人甲○○於偵查中
    證述明確：
  (一)其於偵查中證稱：伊於21日凌晨3 時30分左右，在龍潭鄉○
    ○路「FSK 」修車廠內，以每公克350 元的代價購得K 他命
    20公克，伊是向乙○○所購得。於4 月19日凌晨2 點在龍潭
    鄉○○路「FSK 」修車廠，以每公克新台幣350 元代價購得
    K 他命10公克。伊向乙○○購買過2 次：伊使用門號000000
    0000之電話與乙○○聯絡等語明確 (見97年度偵字第10118
    號偵卷第17頁)， 已足認定被告確有販賣K 他命予證人甲○
    ○。
  (二)至證人甲○○固於本院訊問時證述：這10包K 他命是伊向別
    人拿的，準備要和被告一起用云云 (見97年度偵字第10118
    號偵卷第40頁) 。然查該10包K 他命確係甲○○向被告所購
    買無疑，業據證人甲○○於偵查中證述明確，查證人甲○○
    於偵查中證稱：伊是向乙○○所購得等語（見上開偵卷第17
    頁)。 足見其明白陳述其所施用之愷他命係向「被告」所「
    購買」甚明，而「購買」一詞所代表之意義甚為單純、明確
    ，具有一般社會經驗、智識程度之人均無可能不解其義，要
    無誤解之可能，又佐以證人甲○○於受本院訊問前曾與被告
    一同拘留於同一處，證人甲○○雖稱未與被告有過交談 (見
    上開偵卷第38頁) ，衡情證人甲○○於本院訊問時證述，應
    係偏袒被告欲為其脫罪之詞，不足採信，應以其偵訊時所述
    較堪採信，是被告辯護人所為之辯稱，尚難憑採。
  (三)復參以被告乙○○之門號0000000000與甲○○之門號000000
    0000之通聯紀錄：
    (1)04月19日 (星期六)：
      21：48：05(05秒)
      23：04：37(18秒)
      23：29：30(09秒)
      23：44：08(36秒)
    (2)04月20日(星期日)：
      04：37：59(13秒)
      06：21：44(12秒)
      06：33：55(08秒)
      06：41：19(07秒)
    （參見97年度偵字第10118 號偵查卷第44至55頁），亦足見
    被告與證人甲○○就犯罪事實(一)所揭示之交易時間前後，有
    多次聯絡之事實，亦足認定證人甲○○上開所述非虛。至證
    人甲○○雖陳稱：97年4 月19日凌晨2 時許向被告購買K 他
    命10公克等語，佐以上開通聯紀錄，可知被告於97年4 月19
    日21時48分許至凌晨6 時41分許為止，與證人甲○○有密切
    之通話紀錄，是證人雖稱交易時間係97年4 月19日凌晨2 時
    許，惟細究上開通聯紀錄，應可知其所言之交易時間諒係指
    97年4 月20日凌晨2 時許，且無礙被告犯罪事實之認定。
  (四)再參以被告之門號0000000000與甲○○之門號0000000000 )
    之通聯紀錄：04月21日(星期一) ：
    03：02；38(40秒)
    03：57：27(03秒)
    （參見97年度偵字第10118 號偵查卷第53頁背面) 可見就犯
    罪事實(二)所載之交易時間前後，被告與證人甲○○2 人有聯
    絡之事實，應堪認定。並佐以扣案之如附表編號一、二所示
    之物，經鑑定結果，檢出第三級毒品愷他命成分，此有台灣
    檢驗科技股份有限公司濫用藥物檢驗報告、行政院衛生署管
    制藥品管理局鑑定書2 份在卷可考 (見98年度訴字第1 號院
    卷第79頁、97年度審易字第1662號院卷第24頁) ；核之甲○
    ○上開證詞及前開證據，被告有先後2 次販賣第三級毒品愷
    他命之事實，應堪認定。
  (五)被告雖辯以：伊於19日當晚在車行集合，20號凌晨2 時許在
    觀音飆車，伊在飆車怎麼賣毒品給甲○○云云 (見本院卷第
    47至49頁) 然查，被告於偵查中曾辯以：4 月19日當時伊沒
    有在修車廠，伊在台66線飆車，伊沒有賣K 他命予甲○○云
    云(見97年度偵字第10118號偵卷第11頁、30頁) ，所辯稱前
    後不一，已有可疑，又佐以被告於97年4 月19日23時31分許
    ，至同年月20日凌晨2 時52分許之通聯紀錄所顯示之基地台
    位置，可知被告於同年月20日凌晨2 時許，便已在桃園縣龍
    潭鄉○○路「FSK」 修車廠附近，且當時所通聯之行動電話
    號碼為0000000000，即是證人甲○○所使用行動電話門號之
    一 (見上開偵卷第17頁)， 是縱認被告所辯為真，亦無法認
    定被告於事實欄(一)所示之交易地點不在桃園縣龍潭鄉○○路
    「FSK」 修車廠附近，足認被告所辯伊當時沒有在修車廠，
    伊在台66線飆車云云，為不實在。
  (六)查販賣第三級毒品係違法行為，非可公然為之，亦無公定之
    價格，不論任何包裝，均可任意分裝增減分量，而每次買賣
    之價量，亦可能隨時依雙方間之關係深淺、資力、需求量及
    對行情之認知、來源是否充裕、查緝是否嚴緊，購買者被查
    獲時供述購買對象之可能性風險之評估等，因而異其標準，
    並機動調整，非可一概而論，販賣之利得除經坦承犯行或價
    量俱臻明確外，委難察得實情，販賣之人從價差或量差中牟
    利方式雖異，其意圖營利之非法販賣行為則一，是除非別有
    事證，足認係按同一價量委買、轉售或無償贈與，確未牟利
    外，尚難執此遽認非法販賣之證據有所未足，致使知過坦承
    者難辭重典，飾辭否認者反得僥倖，而失情理之平。再參酌
    第三級毒品之交易為政府嚴予取締之犯罪，以本件而論，證
    人甲○○與被告乙○○並非至親，亦無緊密之情誼關係，則
    被告乙○○苟無利潤可圖，衡情應無甘冒遭查緝法辦重刑之
    風險而販賣第三級毒品予證人甲○○之理，被告主觀上具有
    營利之意圖，應堪認定。
  (七)此外，復有被告遭查獲之現場照片3 幀；扣案如附表編號一
    、二，經送驗呈愷他命成分之反應，此有台灣檢驗科技股份
    有限公司濫用藥物檢驗報告、行政院衛生署管制藥品管理局
    藥物鑑定報告二份在卷可考；證人即向被告購買愷他命甲○
    ○之尿液，經送驗呈愷他命陽性反應，此有台灣檢驗科技股
    份有限公司濫用藥物尿液檢驗報告 (CH/2008/50510 ) 一份
    在卷可查。是被告乙○○販賣第三級毒品愷他命之事實，堪
    以認定。綜上，被告所持上開辯解，顯屬避重就輕之詞，不
    足採信。本件事證明確，被告犯行，應可認定。
二、按愷他命係毒品危害防制條例第2 條第2 項第3 款規定之第
    三級毒品，是核被告乙○○所為，係犯毒品危害防制條例第
    4 條第3 項之販賣第三級毒品罪。又被告所為先後2 次販賣
    第三級毒品愷他命予甲○○，犯意各別、行為互殊，應予分
    論併罰。爰審酌被告竟以營利意圖，有償提供毒品予人施用
    ，助長施用毒品行為之更形猖獗，且此類行為所生危害，非
    僅使多數人之生命、身體法益受侵害，影響所及甚且危害社
    會、國家之健全發展，且犯後均否認犯行，文詞掩飾，及其
    犯罪之動機、目的、手段、智識程度、販賣毒品之次數、重
    量、所得之利益等一切情狀，爰分別量處如主文所示之刑，
    並定其應執行之刑。
三、沒收部分：
  (一)按依毒品危害防制條例第18條第1 項後段應沒入銷燬之毒品
    ，專指查獲之施用、持有第三、四級毒品而言；倘係查獲之
    製造、運輸、販賣、意圖販賣而持有、以非法方法使人施用
    、引誘他人施用或轉讓之第三、四級毒品，既屬同條例相關
    法條明文規定處罰之犯罪行為，即非該條項應沒入銷燬之範
    圍。又同條例第19條第1 項所定「供犯罪所用或因犯罪所得
    之物」，係指犯第4 條至第9 條、第12條、第13條或第14條
    第1 項、第2 項之罪所用或所得之物，不包括毒品本身在內
    ，自不得為第三、四級毒品之沒收依據，是同條例對於查獲
    之製造、運輸、販賣、意圖販賣而持有、以非法方法使人施
    用、引誘他人施用及轉讓第三、四級毒品之沒收，並無特別
    規定，如其行為已構成犯罪，則該毒品即屬不受法律保護之
    違禁物，應回歸刑法之適用，依刑法第38條第1 項第1 款之
    規定沒收之（最高法院95年度臺上字911 號判決意旨參照）
    。查本件扣案如附表編號一所示之物 (驗餘含袋重共23.85
    公克) 經鑑定結果，檢出第三級毒品愷他命成分，此有台灣
    檢驗科技股份有限公司濫用藥物檢驗報告在卷可考，因被告
    販賣該毒品已構成犯罪，則前開扣案之愷他命，即屬不受法
    律保護之違禁物，不問屬於犯罪行為人所有與否，仍應依刑
    法第38條第1 項第1 款之規定沒收之（至鑑驗用罄之愷他命
    ，既已滅失，自無庸再予以宣告沒收）。
  (二)本件扣案之如附表編號二所示之物（驗餘含袋重共41.633公
    克) 經鑑定結果，檢出第三級毒品愷他命成分，此有行政院
    衛生署管制藥品管理局鑑定書在卷可考，惟按「查獲之第三
    、四級毒品及製造或施用毒品之器具，無正當理由而擅自持
    有者，均沒入銷燬之」，毒品危害防制條例第18條第1 項後
    段定有明文。是經查獲無正當理由而擅自持有之第三、四級
    毒品，自應由查獲機關逕予沒入銷燬，而毋須由法院以裁定
    為之，且法院自不得越權於判決內諭知沒入銷燬，最高法院
    著有92年度臺上字第2718號判決可資參照。查本件被告係因
    先後二次販賣第三級毒品愷他命予甲○○於事實欄所載之時
    、地為警查獲，因而扣得扣案之第三級毒品愷他命，就被告
    於查獲時所持有之第三級毒品愷他命，尚無法認定有任何與
    第三級毒品愷他命有關之犯罪行為，是扣案第三級毒品愷他
    命，係屬被告無正當理由而擅自持有之第三級毒品愷他命之
    事實，應堪認定。從而依據前揭規定，扣案之如附表編號二
    所示之物，自應由查獲機關逕予沒入銷燬。
  (三)本件扣案之如附表編號三所示之物，為被告所有，業據其供
    承在卷，且係供被告販賣毒品予甲○○所用之物，應依毒品
    危害防制條例第19條第1 項之規定，宣告沒收之，而既該行
    動電話既已扣案，自無不能沒收之虞，無併諭知追徵其價額
    或以其財產抵償之必要（最高法院95年度台上字第1001、31
    33號判決意旨參照）。
  (四)按毒品危害防制條例第19條第1 項所規定因犯罪所得之財物
    ，均沒收之，如全部或一部不能沒收時，追徵其價額或以其
    財產抵償之意旨，於所得者為金錢以外之其他財物而無法沒
    收時，應追徵其價額，使繳納與原物相當之價額；如所得之
    財物為金錢而無法沒收時，則應以其財產抵償之不發生追徵
    價額之問題（最高法院97年度台上字第863 號判決意旨參照
    ）。另按毒品危害防制條例第19條第1 項規定，犯販賣、運
    輸毒品罪者，其犯罪所得之財物，均沒收之，係採義務沒收
    主義，故其犯罪所得之對價，不問其中成本若干，利潤多少
    ，均應全部諭知沒收，以貫徹政府查禁煙毒之決心，並符立
    法本旨（最高法院95年度台上字第3133號判決要旨參照）。
    本件被告事實欄(一)販賣愷他命所得3500元，雖未扣案，仍應
    依毒品危害防制條例第19條第1 項之規定併為宣告沒收，如
    全部或一部不能沒收時，以其財產抵償之；又本件被告事實
    欄(二)販賣愷他命所得7000元，雖未扣案，亦應依毒品危害防
    制條例第19條第1 項之規定併為宣告沒收，如全部或一部不
    能沒收時，以其財產抵償之。
四、本案被告於行為後，毒品危害防制條例部分條文雖於98年 5
    月20日修正公布，然本次修正時，並未將同條例第36條「本
    條例自公布後6 個月施行」之規定併予修正，堪認立法意旨
    乃係欲使本次修正公布之條文亦在6 個月後施行，則既本條
    例已特定有施行之日期，依中央法規標準法第14條之規定，
    即應自該特定日起發生效力，準此，迄本案宣示判決前，本
    次毒品危害防制條例修正公布之條文仍未生效，是本院自無
    庸為新舊法之比較，附此敘明。
據上論斷，應依刑事訴訟法第299 條第1 項前段，毒品危害防制
條例第4 條第3 項、第19條第1 項，刑法第11條、第51條第5 款
、第38條第1 項第1 款，判決如主文。
本案經檢察官黃怡菁到庭執行職務。
中    華    民    國    98    年    7     月    8     日
                  刑事第十庭審判長  法  官  江德民
                                    法  官  華奕超
                                    法  官  陳添喜
以上正本證明與原本無異。
如不服本判決應於收受判決後10日內向本院提出上訴書狀，並應
敘述具體理由。其未敘述上訴理由者，應於上訴期間屆滿後20日
內向本院補提理由書 (均須按他造當事人之人數附繕本)「 切勿
逕送上級法院」。
                                    書記官  劉玉梅
中    華    民    國    98    年    7     月    8     日
附錄本件論罪科刑法條全文
毒品危害防制條例第4 條；
製造、運輸、販賣第一級毒品者，處死刑或無期徒刑；處無期徒
刑者，得併科新臺幣二千萬元以下罰金。
製造、運輸、販賣第二級毒品者，處無期徒刑或七年以上有期徒
刑，得併科新臺幣一千萬元以下罰金。
製造、運輸、販賣第三級毒品者，處五年以上有期徒刑，得併科
新臺幣七百萬元以下罰金。
製造、運輸、販賣第四級毒品者，處三年以上十年以下有期徒刑
，得併科新臺幣三百萬元以下罰金。
製造、運輸、販賣專供製造或施用毒品之器具者，處一年以上七
年以下有期徒刑，得併科新臺幣一百萬元以下罰金。
前五項之未遂犯罰之。
附表：
┌──┬─────────────┬───────────────────┐
│編號│物      品      名      稱│備                                  註│
├──┼─────────────┼───────────────────┤
│ 一 │扣案愷他命10包            │送驗前合計毛重23.86公克，驗餘合計毛重 │
│    │                          │23.85公克                             │
├──┼─────────────┼───────────────────┤
│ 二 │扣案愷他命3 包            │送驗前合計毛重41.636公克，驗餘合計毛重│
│    │                          │41.633公克                            │
├──┼─────────────┼───────────────────┤
│ 三 │扣案搭配門號0000000000號行│                                      │
│    │動電話1 具（含SIM 卡）    │                                      │
└──┴─────────────┴───────────────────┘


司法院資訊處製作；財團法人民間司法改革基金會備份。
